【裁判字號】    97,交聲,271
【裁判日期】    971120
【裁判案由】    違反道路交通管理處罰條例聲明異議
【裁判全文】
臺灣花蓮地方法院交通事件裁定        97年度交聲字第271號
原處分機關  交通部公路總局臺北區監理所花蓮監理站
異  議  人
即受處分人  乙○
上列異議人即受處分人因違反道路交通管理處罰條例案件，對於
交通部公路總局台北區監理所花蓮監理站於民國97年9月24 日以
花監違字第裁44-P00000000號（原舉發通知單號碼：花蓮縣警察
局花警交字第P00000000 號）違反道路交通管理事件裁決書所為
之處分，聲明異議，本院裁定如下：
    主  文
異議駁回。
    理  由
一、聲明異議意旨略以：異議人即受處分人乙○於民國97年8 月
    19 日駕駛車牌號碼U6-5486號自用小客車，載其配偶甲○○
    （領有身心障礙手冊）前往移民署辦事，因甲○○有中風，
    行動需輪椅代步，故異議人將車輛停放在身心障礙專用停車
    位，且把甲○○之身心障礙手冊置於前擋風玻璃。惟異議人
    因不知要辦理身心障礙者專用停車位識別證，造成違規，敬
    請酌情處理，為此聲明異議，請求撤銷原處分云云。
二、原處分意旨略以：異議人即受處分人乙○駕駛之車牌號碼
    U6-5486號自用小客車，於97年8月19日上午10時58分許在花
    蓮市○○路與林森路口，為花蓮縣警察局交通警察隊以花交
    警字第P00000000 號舉發違反道路交通管理事件通知單，舉
    發「於身心障礙專用停車位違規停車（未置殘障證件）」之
    違規事實，嗣異議人按期聲明異議，原處分機關爰依道路交
    通管理處罰條例第56條第1項第10款，填製花監違字第裁44-
    P00000000號裁決書，裁處受處分人罰鍰新臺幣（下同）1,
    200元等語。
三、按汽車駕駛人停車時，有於身心障礙專用停車位違規停車之
    情形者，處最高額罰鍰1,200 元，道路交通管理處罰條例第
    56條第1項第10 款定有明文。又汽車駕駛人停車時，在設有
    殘障專用停車標誌處所，非殘障用車不得停放，道路交通安
    全規則第112條第1項第5 款亦有明文。又公共停車場應保留
    百分之二比例做為身心障礙者專用停車位，車位未滿五十個
    之公共停車場，至少應保留一個身心障礙者專用停車位，非
    領有專用停車識別證明之身心障礙者或其家屬，不得違規佔
    用，身心障礙者保護法第48條第1 項規定參照。再身心障礙
    者本人或同一戶籍之家屬一人得檢具身心障礙手冊正反面影
    本、駕駛執照影本、汽車執照影本等相關文件向戶籍所在社
    政主管機關申請身心障礙者專用停車位識別證，或向專用牌
    照核發機關申請身心障礙專用車輛牌照。使用身心障礙者專
    用停車位者，除掛有專用牌照之車輛外，應將專用停車位識
    別證置於汽車擋風玻璃明顯處或黏貼於機車車首，以供查核
    檢驗，而專用停車位識別證應由身心障礙者本人親自持用或
    家屬乘載身心障礙者本人持用，掛有專用牌照之車輛，由身
    心障礙者本人使用或乘載身心障礙者本人時，得使用身心障
    礙者專用停車位，身心障礙者專用停車位設置管理辦法第 6
    條、第7條、第9條、第12條規定參照。簡言之，身心障礙者
    若未曾向社政主管機關申請身心障礙者專用停車位識別證或
    身心障礙專用車輛牌照，仍不得占用身心障礙專用停車位，
    若予以占用，即屬違規，而應依道路交通管理處罰條例第56
    條第1項第10款定處以最高額罰鍰1,200元。
四、異議人固不否認於上揭時、地駕駛車牌號碼U6-5486 號自用
    小客車，未領有身心障礙者專用停車位識別證而停放於上揭
    身心障礙專用停車位，經花蓮縣警察局交通警察隊製單舉發
    「於身心障礙專用停車位違規停車（未置殘障證件）」之違
    規事實，惟以前揭情詞置辯。經查：異議人所載之配偶甲○
    ○固領有殘障手冊，有其所提出之殘障手冊影本在卷可稽，
    惟依上開所述，公共停車場應保留百分之二比例之身心障礙
    者專用停車位，未滿五十個停車位之公共停車場，則至少應
    保留一個身心障礙者專用停車位，足見身心障礙停車位之資
    源相當有限，無法實際滿足所有身心障礙者之需求。於此情
    形下，依上開規定申請身心障礙者專用停車位識別證或專用
    車輛牌照者，自應具有優先使用身心障礙者專用停車位之權
    利，蓋申請核准之過程，實具有篩選確有需要者之功能。異
    議人雖辯稱不知要辦理身心障礙者專用停車位識別證，惟類
    此情形者眾，若不經上揭申請核准程序予以篩檢，實不能達
    到有限資源應適當分配之目的，亦將使身心障礙者專用停車
    位設置之美意無法落實。依此，本件異議人縱有將甲○○之
    身心障礙手冊置於前擋風玻璃，依上所述，仍不影響其違反
    道路交通管理處罰條例之違規事實。
五、綜上所述，本件異議人之違規事實明確，原處分機關據以援
    引道路交通管理處罰條例第56條第1項第10 款規定，裁處受
    處分人罰鍰1,200 元，並無不當，異議人之異議為無理由，
    應予駁回。
六、據上論斷，應依道路交通案件處理辦法第19條，裁定如主文
    。
中    華    民    國    97    年    11    月    20    日
                  交通法庭      法  官  陳月雯
以上正本證明與原本無異。
如不服本裁定，應於裁定送達後5 日內向本院提出抗告狀（應附
繕本）。
中    華    民    國    97    年    11    月    21    日
                                書記官


司法院資訊處製作；財團法人民間司法改革基金會備份。
